臺灣嘉義地方法院刑事判決　　　　　　 96年度交易字第228號
公　訴　人　臺灣嘉義地方法院檢察署檢察官
被　　　告　甲○○
上列被告因業務過失傷害案件，經檢察官提起公訴（九十六年度
偵字第七０九二號），本院判決如下：
     主  文
甲○○從事業務之人，因業務上之過失傷害人，處有期徒刑陸月
，如易科罰金，以新臺幣壹仟元折算壹日。
     事  實
一、甲○○以販售山海產及冷凍食品為業，平日駕駛車輛載送所
    販售之山海產及冷凍食品往返營業處所及拜訪客戶推廣業務
    ，而以駕駛為其附隨業務。甲○○於民國九十六年五月二十
    九日十八時四十一分許，駕駛車牌號碼2U -4396號自用小客
    車，前往位在嘉義市○○○路八四０之一號「黑仔海產店」
    欲拜訪該海產店負責人以推銷其所販售之山海產及冷凍食品
    ，而在該海產店前臨時停車時，明知汽車臨時停車時，應依
    車輛順行方向緊靠道路右側，其右側前後輪胎外側距離緣石
    或路面邊緣不得逾六十公分，且臨時停車開啟或關閉車門時
    ，應注意行人、其他車輛，並讓其先行，而依當時情形，天
    候晴、暮光、路面乾燥無缺陷、視距良好，並無不能注意之
    情事，其竟疏未注意將其所駕駛之上開車輛緊靠道路右側臨
    時停車，致其車輛之右側前後輪胎外側距離路面邊緣分別達
    1.55公尺及1.56公尺，且其開啟駕駛座車門時，亦疏未注意
    禮讓其他車輛先行，即貿然開啟駕駛座車門，適丁○○騎乘
    車牌號碼FV3 -361號重型機車沿嘉義民生南路由南向北行經
    該處，閃煞不及而撞擊甲○○所駕駛上開車輛之左前車門（
    即駕駛座車門），致丁○○人車倒地，而受有右手尺骨末端
    骨折、頭部外傷併腦震盪、胸部挫傷等傷害。甲○○於肇事
    後，在犯罪未被有偵查權之公務員或機關發覺前，即向據報
    到場處理之嘉義市警察局警員表明為肇事車輛之駕駛人，並
    自首接受裁判。
二、案經丁○○訴由臺灣嘉義地方法院檢察署檢察官偵查起訴。
     理  由
一、按被告以外之人於審判外之陳述，雖不符刑事訴訟法第一百
    五十九條之一至第一百五十九條之四規定，而經當事人於審
    判程序同意作為證據，法院審酌該言詞陳述或書面陳述作成
    時之情況，認為適當者，亦得為證據。當事人、代理人或辯
    護人於法院調查證據時，知有第一百五十九條第一項不得為
    證據之情形，而未於言詞辯論終結前聲明異議者，視為有前
    項之同意，刑事訴訟法第一百五十九條之五定有明文。查被
    告於言詞辯論終結前，對於卷附證人丁○○、丙○○、劉志
    順、乙○○之證詞、陽明醫院診斷證明書、道路交通事故現
    場圖、道路交通事故調查報告表（一）、（二）、嘉義市○
    ○○道路交通事故肇事人自首情形紀錄表、嘉義市○○○道
    路交通事故當事人酒精測定紀錄表、嘉義市消防局九十六年
    十月三十日嘉市消指字第0960009036號函及附件救護紀錄表
    、臺灣省嘉雲區車輛行車事故鑑定委員會九十六年十一月二
    十七日嘉雲鑑960681字第0965803954號函及附件鑑定意見書
    、被告之名片及被告所駕駛車型FREECA原廠規格資料等證據
    方法之證據能力，均未聲明異議。本院審酌上開言詞陳述及
    書面陳述作成時之情況，認無顯不適當之情形，且採納上開
    證據方法，尚無礙於被告於程序上之彈劾詰問權利，而認上
    開傳聞證據合於刑事訴訟法第一百五十九條之四、之五等規
    定，因而均具證據能力，合先敘明。
二、訊據被告甲○○固坦承伊於上開時、地臨時停車時與告訴人
    丁○○發生車禍事故之事實，然否認有何業務過失傷害犯行
    ，辯稱：本件車禍並非全部為伊之過失所致云云。惟查：
  （一）被告對其所駕駛上開車輛於上開時、地，在路邊臨時停
        車後開啟駕駛座車門時遭告訴人騎乘重型機車自後方撞
        擊駕駛座車門而致車禍發生之事實供承不諱，復有道路
        交通事故現場圖、道路交通事故調查報告表（一）、（
        二）各乙份、道路交通事故現場照片十七幀附卷可稽。
        而告訴人丁○○因與被告於上開時、地發生本件車禍事
        故而致告訴人受有右手尺骨末端骨折、頭部外傷併腦震
        盪、胸部挫傷等傷害，則有嘉義市消防局九十六年十月
        三十日嘉市消指字第0960009036號函及附件救護紀錄表
        、陽明醫院診斷證明書各乙份（見本院卷第46頁、第47
        頁、第68頁）在卷可佐。是此部分事實，至為明灼，堪
        以認定。
  （二）本件車禍事故發生之時間為九十六年五月二十九日（星
        期二）十八時四十一分許，發生之路段為嘉義市○○○
        路八四０之一號前，該路段之速限為時速五十公里，南
        北向各設有一線快車道，並於外側留有慢車道等情，此
        觀道路交通事故現場圖、道路交通事故調查報告表及道
        路交事故現場照片即明；而上開路段為嘉義市區內南北
        向之重要聯絡道路，其來往車輛甚為頻繁等情，乃為往
        來嘉義縣市駕駛人所周知之事實，故於一般非例假日必
        然仍有機車行駛於上開路段等情，自應為往來該路段之
        駕駛人基於其通常駕駛經驗即有預見之可能。從而汽車
        駕駛人於該路段臨時停車時，若未謹慎、妥適找尋無礙
        於往來交通之處所，避免佔用車道，則不但可能阻礙後
        方機車之車流甚而遭後方來車追撞等情，亦為通常謹慎
        之駕駛人所得以預見甚明。準此，由上開本件車禍事故
        發生處所之交通流量及道路狀況等節以觀，被告基於其
        通常駕駛經驗，在客觀上對於以佔用慢車道作為臨時停
        車處所之方式存有招致後方機車追撞之風險自有預見之
        可能無疑。
  （三）按汽車臨時停車時，應依車輛順行方向緊靠道路右側，
        其右側前後輪胎外側距離緣石或路面邊緣不得逾六十公
        分，且臨時停車開啟或關閉車門時，應注意行人、其他
        車輛，並讓其先行，道路交通安全規則第一百十一條第
        二項及第一百十二條第三項分別定有明文。查本件車禍
        事故發生路段之客觀外在環境：被告臨時停車地點之慢
        車道寬達 3.8公尺，且該處道路邊緣之外仍有平坦停車
        空間，足供被告所駕駛之車輛緊靠道路右側臨時停車等
        情，業據證人即現場處理員警乙○○於本院審理時結證
        明確（見本院卷第76頁），復有案發時之道路交通事故
        現場照片（見交查卷第15頁上方照片）在卷可佐。對照
        本件案發當時被告停放車輛之實際位置為：被告所駕駛
        上開車輛係停放在嘉義是民生南路八四０之一號前慢車
        道，其車輛之右側前後輪胎外側距離路面邊緣分別達1.
        55公尺及1.56公尺等情，此觀本件道路交通事故現場圖
        、被告所駕駛車型FREECA原廠規格資料（慢車道寬3.8
        公尺扣除被告所駕駛車輛寬度為1.65公尺，再扣除被告
        所駕駛車輛左前側距慢車道左側邊緣 0.6公尺、車輛右
        前側距慢車道左側邊緣 0.5公尺即得推算上開距離路面
        邊緣距離）及道路交通事故現場照片（見交查卷第15頁
        上方照片）即明。參以本件車禍事故發生當時情形，天
        候晴、暮光、路面乾燥無缺陷、視距良好等情，亦有道
        路交通事故調查表乙份在卷可憑，是案發路段旁既有更
        安全之臨時停放車輛空間，被告於當時亦顯無不能注意
        之情事，其竟疏未注意緊靠道路右側臨時停車，復於開
        啟駕駛座車門時疏未禮讓後方來車，致告訴人騎乘機車
        沿慢車道駛至時閃煞不及而撞擊被告所駕駛車輛左前車
        門倒地成傷，故其上開臨時停車之行為即有過失，至為
        顯然。而本件事故經送請臺灣省嘉雲區車輛行車事故鑑
        定委員會鑑定，其鑑定意見為：「（一）甲○○駕駛自
        用小客車，開啟車門未注意左後來車，為肇事原因。（
        二）丁○○駕駛普通重機車，無肇事因素」等情，此有
        該委員會九十六年十一月二十七日嘉雲鑑960681字第09
        65803954號函及附件鑑定意見書附卷可憑（見本院卷第
        55頁至第57頁），亦與本院上開調查認定結果相符，更
        證被告對本件車禍之發生確有過失無誤。至被告上開過
        失行為與告訴人所受上開傷害結果間，具有相當因果關
        係，則屬無疑。
  （四）再按刑法上之過失犯，祇須危害之發生，與行為人之過
        失行為，具有相當因果關係，即能成立，縱行為人之過
        失，與被害人本身之過失，併合而為危害發生之原因時
        ，仍不能阻卻其犯罪責任，最高法院九十三年度臺上字
        第一０一七號判決闡釋甚明。本件車禍事故係肇因於被
        告臨時停車及開啟車門行為之疏失，其應就本件車禍事
        故負全部過失，業如上述，揆諸上開說明，被告更無由
        阻卻其過失罪責。故被告辯稱：本件車禍並非全部為伊
        之過失所致云云，並不足採，且亦不足援為有利於被告
        認定之佐憑。
  （五）綜上所述，本件事證明確，被告辯詞並不足採，其犯行
        至堪認定，應依法論科。
三、按刑法上所謂業務，係指個人基於其社會地位繼續反覆所執
    行之事務，包括主要業務及其附隨之準備工作與輔助事務在
    內，最高法院八十九年臺上字八０七五號判例可資參照。查
    被告以販售山海產及冷凍食品為業，平日駕駛車輛載送所販
    售之山海產及冷凍食品往返營業處所及拜訪客戶推廣業務，
    且本件車禍事故亦為被告駕駛車輛前往推廣業務時所發生等
    情，業據被告於本院審理時供承明確（見本院卷第83頁），
    復有被告名片影本乙紙（見本院卷第66頁）在卷可佐，揆諸
    上開說明，堪認被告係以駕駛為其附隨業務，為從事汽車駕
    駛業務之人。是核被告上開所為，係犯刑法第二百八十四條
    第二項前段之業務過失傷害罪。又被告於事故發生後，在未
    有偵查犯罪職權之公務員發覺前，於警員據報前往現場處理
    時，當場承認為肇事人等情，有嘉義市○○○道路交通事故
    肇事人自首情形紀錄表乙紙（見交查卷第11頁）附卷可稽，
    是被告對偵查機關尚未發覺之犯罪，自首而接受裁判，爰依
    刑法第六十二條前段之規定減輕其刑。至公訴意旨認被告所
    犯係刑法第二百八十四條第一項過失傷害罪嫌等語，固非無
    見。惟查本件被告既以販售山海產及冷凍食品為業，平日駕
    駛車輛載送所販售之山海產及冷凍食品往返營業處所及拜訪
    客戶推廣業務，且本件車禍事故亦為被告駕駛車輛前往推廣
    業務時所發生，故與其主要業務確有直接、密切之關係，自
    可包含在業務概念中，而認其屬業務之範圍。是公訴意旨認
    被告所犯係過失傷害罪嫌，尚有未洽，惟起訴事實與本院認
    定事實尚屬同一，爰變更起訴法條，併此敘明。爰審酌被告
    專科畢業之智識程度，前有詐欺、偽造文書前科之素行，在
    臨時停車時疏未注意選擇適當停車處所、緊靠道路右側，且
    開啟車門時疏未注意禮讓後方來車，致告訴人騎乘機車自後
    方追撞之違反注意義務程度及情節，以及其就本件車禍應負
    全部過失等情，並衡酌其疏失造成告訴人上開傷勢之所生損
    害，而被告肇事後固與告訴人曾試行調解然迄今仍未能與告
    訴人達成調解，以及被告於犯罪後未能完全坦承其過失犯行
    等一切情狀，量處如主文所示之刑，並諭知易科罰金之折算
    標準，以資懲儆。
據上論斷，應依刑事訴訟法第二百九十九條第一項前段、第三百
條，刑法第二百八十四條第二項前段、第六十二條前段、第四十
一條第一項前段，刑法施行法第一條之一第一項、第二項前段，
判決如主文。
本案經檢察官陳則銘到庭執行職務。
中　　華　　民　　國　　96　　年　　12　　月　　24　　日
                    交通法庭  法　官  曾宏揚
上列正本證明與原本無異。
如不服本判決，應於判決送達後十日內向本院提出上訴狀，上訴
書狀依法應敘述具體理由，如未敘述具體理由者，應於上訴期間
屆滿後二十日內補提理由書於本院（均應附繕本）。告訴人或被
害人如對於本判決不服者，應具備理由請求檢察官上訴，其上訴
期間之計算係以檢察官收受判決正本之日期為準。
中　　華　　民　　國　　96　　年　　12　　月　　24　　日
                              書記官  陳慶昀
附錄論罪科刑法條：
中華民國刑法第284條
（過失傷害罪）
因過失傷害人者，處6月以下有期徒刑、拘役或5百元以下罰金，
致重傷者，處1年以下有期徒刑、拘役或5百元以下罰金。
從事業務之人，因業務上之過失傷害人者，處1年以下有期徒刑
、拘役或1千元以下罰金，致重傷者，處3年以下有期徒刑、拘役
或2千元以下罰金。
